臺灣高等法院刑事判決　　　　　　　　　　　　　九十一年度上訴字第三二八號
　　上　訴　人
　　即　被　告　乙○○　女　三.
　　指定辯護人　本院甲○辯護人　周君穎
右上訴人因偽造貨幣案件，不服臺灣板橋地方法院九十一年度訴字第一二四五號，中
華民國九十一年九月二十三日第一審判決（起訴案號：臺灣板橋地方法院檢察署九十
一年度偵字第三四六七號）提起上訴，本院判決如左：
    主  文
上訴駁回。
    事  實
一、乙○○與真實姓名、年籍不詳，綽號「美芳」之年約三十歲女子，共同基於犯意
    之聯絡，意圖供行使之用，於民國九十一年二月三日晚上九時許，在臺北縣中和
    市○○路○段八十一號之麥當勞速食店內，由綽號「美芳」之不詳姓名成年女子
    交付乙○○偽造之通用紙幣新版新臺幣千元券一百二十張，授意乙○○，以一比
    三之比例（即新臺幣四萬元真鈔換售上開十二萬元新臺幣偽鈔）價賣予前來交易
    之不詳姓名男子，嗣於當日晚上十一時許，警員丁○○、丙○○接獲線民密報，
    乃身著便服前往查緝，在上址店內二樓見乙○○與情資報告相符，即由警員丁○○趨前與乙○○比鄰而坐同一桌，乙○○誤認丁○○係前來購買交易偽鈔之男子
    ，乃拿出內裝有上開新臺幣十二萬元偽造紙幣之紅包袋置於桌上，並稱兌換比例
    為一比三，俟隨後前來之警員丙○○亦上樓並詢問乙○○可提供多少偽鈔時，乙○○竟回稱可無限量供應，要換多少就有多少等語，此時丁○○、丙○○警員隨
    即表明身分，而當場逮捕乙○○並扣得上開偽造之新臺幣一千元通用紙幣一百二
    十張（鈔號ＦＬ五六一五九八ＹＤ之偽造紙幣十一張、鈔號ＦＬ九六一五九八Ｙ
    Ｄ之偽造紙幣十六張、鈔號ＪＭ○二五五六七ＷＨ之偽造紙幣五十五張、鈔號Ｆ
    Ｌ四六一五六八ＹＤ之偽造紙幣三十一張、鈔號ＤＬ五六一五九五ＹＤ之偽造紙
    幣七張），始未交付得逞。
二、案經臺北縣政府警察局海山分局報請臺灣板橋地方法院檢察署檢察官偵查起訴。
    理  由
一、訊據被告乙○○矢口否認有何意圖供行使之用而交付通用紙幣未遂之犯行，辯稱
    ：是一個綽號「美芳」之年約三十歲女子打電話叫伊前往麥當勞，並稱有事情要
    伊幫忙，伊前往之後，綽號「美芳」之女子即交給伊一個牛皮紙袋，叫伊代為保
    管一下，並稱有事先離去，等一下就回來。但伊等了一個小時，仍不見綽號「美
    芳」之女子回來，乃打開牛皮紙袋，發覺竟係偽鈔，伊即打行動電話予綽號「美
    芳」之女子，稱為何要害她？綽號「美芳」的女子即告稱該偽鈔價值新臺幣四萬
    元，如果掉了要負責賠償，要好好保管，並稱會叫一個男子前來拿回這些偽鈔，
    隨即掛斷電話，伊再打電話予綽號「美芳」之女子，其行動電話即不通。嗣趙警
    員自己坐到伊身邊，伊以為係綽號美芳女子所說之男子，即將該一百二十張偽鈔
    交還予趙警員，伊並未買賣偽鈔，亦未跟警員說假鈔要多少就可以提供多少，而
    是說他們寄放我多少，我就還多少云云。
二、惟查右揭事實，業據被告乙○○於警訊時供承：「我身上的偽鈔是叫美芳之女子
    交給我，並交付（待）我於二十一時前往中和市○○路○段八十一號（麥當勞）
    交付給一名男子，姓名年籍不詳亦無聯絡電話，美芳告訴我說該男子會前去找一
    位穿藍色外套女子（就是我本人乙○○），並將偽鈔交給該男子，並收取兌換真
    鈔之四萬元現金即可，兌換比例是一比三，一千元真鈔換三千元偽鈔」等語（見
    偵查卷第六頁）。又查證人即接獲密報前往查獲之警員陳鴻涂於偵查時供稱：「
    是我同事丁○○到現場查獲的，當時我們接獲線報稱有人在麥當勞交易偽鈔，坐
    在該店的角落，只要有人靠近，就可以拿到偽鈔。據趙某轉述，他一走上前去坐
    下就有女生拿偽鈔給他」、「（丁○○上去後你有無跟上？）有。趙某大概上去
    十分鐘左右，我就上去被告可能還不知道我是警察，我問他兌換的比例及能供應
    到何種程度的數量，他說可以無限供應」等語（偵字第三四六七號偵查卷第三九
    頁背面、第四十頁正面）。於本院調查時到庭證稱：當時是有線民打電話密報說
    有人在麥當勞要交易假鈔。當時我們二個警員都是穿便衣」、「（當時被告是如
    何交鈔票的？）那時候我們是在樓下等了很久，後來才派我們另外一個同事上樓
    ，他一坐下來，被告就交鈔票給他。趙就打電話給我，我就上樓，後來我們就跟
    被告詢問，被告就跟我們說比例是一比三，要多少可以換多少。（你們是否有事
    先誘導被告出來？）沒有。我們是接獲線民密報說有人在販賣假鈔。（被告當時
    是否有說那是別人寄放的？）剛開始時是以閒聊方式，被告沒有說是寄放的。是
    我們表明身分之後，被告才說是別人寄放的。是表明身分之後被告才知道我們是
    警察」等語（本院九十一年十二月二日訊問筆錄）。證人即另一名接獲密報前往
    查獲之警員丁○○於原審到庭證稱：「被告稱他是主動交出來？）被告當時並不
    知道我們身份，我坐下來被告就把紅包袋丟出來。（被告當時是否有說十二萬元
    偽鈔要向你收多少錢？）被告當時有說一比三。（被告說他的前手是一個叫美芳
    的人，你們是否有查到她？）沒有，被告有講壹個電話但我們打那個電話卻無人
    接聽」等語（原審卷第第六十頁）。足見被告事前即已明知其所持有係偽鈔而受
    綽號美芳之不詳姓名女子之授意指示，前往交易價賣偽鈔甚明，其事後雖翻供稱
    伊係臨時受綽號「美芳」女子所託保管，收受後方知係偽鈔，為警查獲時係要返
    還偽鈔予綽號美芳所指示前往之男子云云，惟查被告既不能提出綽號「美芳」女
    子之真實姓名及年籍、住所，所提出綽號美芳女子所使用之000000000
    0號行動電話門號，又係被害人陳柏琦遺失身分證後遭冒名申請，有臺灣大哥大
    股份有限公司提供之該門號基本資料查詢表及證人陳柏琦於原審到庭證訴在卷，
    所辯係受託臨時保管，收受後始知係偽鈔，難認令人置信，且衡情被告苟非與綽
    號「美芳」女子通謀價賣偽鈔，綽號美芳之女子豈有任意將偽鈔交予被告保管即
    行離去之理？且被告苟係在麥當勞速食店內臨時受託保管，其嗣見綽號「美芳」
    女子遲未返回又拒不接電話，被告當時既已打開紙袋而明悉係屬偽鈔，又自認係
    綽號美芳子女陷害伊云云，被告自當應立即將上開偽鈔送交警察機關依法偵辦，
    又豈有於警員假冒買者上前交易，詢以可提供多少時，猶稱要多少就有多少等語
    之理？被告顯然對可交易之偽鈔數量瞭然於胸，足證被告顯屬事前即與綽號「美
    芳」之不詳姓名女子通謀並由「美芳」授意前來價賣偽鈔甚明，被告嗣後雖又改
    稱當時伊係向警員說寄放多少即還多少云云，顯係諉卸之詞，自不足採。而上開
    查扣之新版千元新臺幣紙鈔全屬偽造通用紙幣乙節，業經臺灣銀行認定無訛，有
    臺灣銀行板橋分行截留偽造變造仿造新臺幣券幣通報單在卷可按；而該扣案之一
    百二十張千元紙幣，僅有ＦＬ五六一五九八ＹＤ、ＦＬ九六一五九八ＹＤ、ＪＭ
    ○二五五六七ＷＨ、ＦＬ四六一五六八ＹＤ、ＤＬ五六一五九五ＹＤ等五組鈔票
    號碼，並非每張紙幣均有不同之鈔票號碼，益徵確係偽造之通用紙幣無疑，而被
    告所辯不知係偽造之通用紙幣云云，無非圖卸之詞，無足採信。被告另請求傳訊
    吳美雲，因本件事證已明，本院認無傳訊之必要，併予敘明。是本件事證明確，
    被告犯行堪以認定，應依法論科。
三、按刑法第二百十二條（現修正條文為一百九十六條）第一項前半所謂行使偽造通
    用紙幣及銀行券，係指使用是項偽票，不令人知其為偽而冒充真票行使者而言，
    至明示為偽，價賣於人，自屬構成該項後半所定意圖供行使之用而交付於人罪，
    最高法院二十年上字第一○九五號判例著有明文。本件被告事前即明知係偽鈔，
    竟意圖供行使之用，明示為偽而以新臺幣四萬元代價，出售中央銀行發行之新版
    新臺幣千元券之偽造通用紙幣一百二十張，但為喬裝買者之警員當場查獲始未得
    逞之行為，係犯刑法第一百九十六條第三項、第一項後段之意圖供行使之用而交
    付偽造通用紙幣未遂罪，被告與綽號「美芳」之不詳姓名成年女子之間，有犯意
    之聯絡及行為之分擔，均為共同正犯。被告著手價賣偽造紙幣，但為喬裝買者之
    警員查獲而不遂，為未遂犯，爰按既遂犯之刑減輕之。至公訴意旨謂上開偽造紙
    幣係被告向綽號「美芳」之女子收集而來，認被告係犯刑法第一百九十六條第一
    項意圖供行使之用而收集偽造幣券罪云云，惟查刑法第一百九十六條第一項意圖
    供行使之用而收集偽造幣券罪，以行為人有供行使之用之意圖為前提要件，而所
    謂收集，係指收買、受贈、互換等一切行為，在收取之前即有行使之犯罪意思者
    而言（最高法院九十年度台上字第二五號判決參照）。本件被告乙○○既係
    受綽號「美芳」之不詳姓名成年女子授意指示前往價賣偽造紙幣，已如前述，其
    價賣行為已與綽號美芳之不詳姓名成年女子成立共同正犯，自難謂係自綽號美芳
    之不詳姓名成年女子收集偽造紙幣，公訴人認被告係意圖供行使之用而收集偽造
    幣券罪，容有未當，併予敘明。
四、原審認被告罪證明確，援引刑法第二十八條、第一百九十六條第三項、第一項後
    段、第二百條、第二十六條前段，罰金罰鍰提高標準條例第一條前段之規定，並
    審酌被告之素行、犯罪之動機、目的、手段及所生國家金融危害、犯罪後之態度
    等一切情狀，量處有期徒刑三年二月。並說明扣案之偽造新臺幣一千元紙幣一百
    二十張（鈔號ＦＬ五六一五九八ＹＤ之偽造紙幣十一張、鈔號ＦＬ九六一五九八
    ＹＤ之偽造紙幣十六張、鈔號ＪＭ○二五五六七ＷＨ之偽造紙幣五十五張、鈔號
    ＦＬ四六一五六八ＹＤ之偽造紙幣三十一張、鈔號ＤＬ五六一五九五ＹＤ之偽造
    紙幣七張）均係偽造之通用紙幣，不問屬於犯人與否，均應依法宣告沒收。原審
    認事用法，均無不合，量刑亦屬妥適，被告提起上訴，其猶執陳詞否認犯罪，上
    訴無理由，應予駁回。
據上論斷，應依刑事訴訟法第三百六十八條，判決如主文。
本案經檢察官蔡瑞宗到庭執行職務。
中      華      民      國    九十一    年     十二     月    三十一    日
                              臺灣高等法院刑事第十七庭
                                  審判長法  官  許  錦  印
                                        法  官  許  宗  和
                                        法  官  周  煙  平
右正本證明與原本無異。
如不服本判決應於收受送達後十日內向本院提出上訴書狀，其未敘述上訴之理由者並
得於提起上訴後十日內向本院補提理由書（均須按他造當事人之人數附繕本）。
                                        書記官  楊  妙  恩
中      華      民      國    九十二    年     一       月      三      日
附錄本判決論罪科刑法條全文：
刑法第一百九十六條：
行使偽造、變造之通用貨幣、紙幣、銀行券或意圖供行使之用而收集或交付於人者，
處三年以上十年以下有期徒刑，得併科五千元以下罰金。
收受後方知為偽造、變造之通用貨幣、紙幣、銀行券，而仍行使或意圖供行使之用而
交付於人者，處五百元以下罰金。
第一項之未遂犯罰之。
